臺灣橋頭地方法院刑事裁定　
111年度聲字第1335號
聲明異議人  
即受 刑 人  蘇宏源


上列受刑人因公共危險案件，對臺灣橋頭地方檢察署檢察官111
年度執字第4138號指揮執行聲明異議，本院裁定如下：
    主      文
臺灣橋頭地方檢察署檢察官111年度執字第4138號不准蘇宏源易
科罰金及易服社會勞動之執行指揮命令應予撤銷，另由檢察官為
妥適之處分。
    理      由
一、受刑人以檢察官執行之指揮為不當者，得向諭知該裁判之法
    院聲明異議，刑事訴訟法第484條定有明文。又該條所稱「
    諭知該裁判之法院」，乃指對被告之有罪判決，於主文內實
    際宣示其主刑、從刑之裁判而言。查本件聲明人即受刑人蘇
    宏源（下稱蘇宏源）前於111年6月2日犯酒後駕車之公共危
    險案件，經本院111年度交簡字第1608號刑事簡易判決判處
    有期徒刑5月，併科罰金新臺幣5000元，如易科罰金，以新
    臺幣1000元折算1日確定，嗣由臺灣橋頭地方檢察署（下稱
    橋頭地檢）執行，經該署核發111年度執字第4138號執行傳
    票（實質上係具有指揮書性質之執行命令）通知蘇宏源到案
    執行等情，業經本院調卷核閱無誤，是本院即為刑事訴訟法
    第484條所指之「諭知該裁判之法院」而具有管轄權，先予
    說明。
二、聲明異議意旨略以：
　㈠蘇宏源酒側值每公升0.30毫克，顯然低於臺灣高等法院檢察
    署統一酒駕再犯發監標準第二點規範之0.55毫克；又依據上
    開標準5年內3犯刑法第185條之3第1項之罪者，原則上即不
    准予易科罰金，然本案雖為蘇宏源第4次犯酒後駕車罪，然
    前3次犯罪時間為98、99年間之事，距本案第4犯已相隔超過
    10年，檢察官應考量是否給予易科罰金機會。
　㈡又蘇宏源本案酒後駕車雖有肇事，然係於路口停等紅燈時遭
    案外人歐珮如違規騎車擦撞，蘇宏源對於車禍發生並無肇責
    ，檢察官就此應考量是否給予易科罰金機會。
　㈢蘇宏源現有正當工作恐因入監執行而失業，另已於111年10月
    28日於國立成功大學醫學院附設醫院自費接受酒精戒癮治療
    。為此依刑事訴訟法第484條規定，以檢察官執行之指揮為
    不當者，聲明異議。並請求撤銷原執行處分，准許受刑人易
    科罰金等語。
三、最重本刑為5年以下有期徒刑以下之刑之罪，而受6月以下有
    期徒刑或拘役之宣告者，得以1千元、2千元或3千元折算1日
    ，易科罰金。但易科罰金，難收矯正之效或難以維持法秩序
    者，不在此限。又依前項規定得易科罰金而未聲請易科罰金
    者，得以提供社會勞動6小時折算1日，易服社會勞動。前二
    項之規定（易服社會勞動），因身心健康之關係，執行顯有
    困難者，或易服社會勞動，難收矯正之效或難以維持法秩序
    者，不適用之，刑法第41條第1項、第2項、第4項分別定有
    明文。又上揭規定所謂「難收矯正之效」及「難以維持法秩
    序」，乃指執行檢察官依具體個案，經綜合考量犯罪特性、
    情節及受刑人個人特殊事由等事項後，認受刑人確有因不執
    行所宣告之刑，難收矯正之效，或難以維持法秩序者而言。
    其中所稱犯罪特性、情節等事項，固得事先依確定之卷內資
    料予以審查，惟對於受刑人個人特殊事由，須再給予受刑人
    有向執行檢察官（言詞或書面）表示其個人特殊事由之機會
    之情況下，檢察官始能對受刑人是否有個人之特殊事由及其
    事由為何，一併加以衡酌（最高法院110年度台抗字第1222
    號裁定意旨參照）。再此一綜合評價、權衡結果，固屬檢察
    官裁量權之範疇，惟法院並非不能審查，例如對於基礎事實
    認定是否錯誤、有無遵守侵害最小的必要性原則，而違反比
    例原則；有無與事件無關之考量，或於相同事件為不同處理
    之違反平等原則等情事，自仍有裁量怠惰或濫用裁量之違法
    ，法院即得介入審查。
四、經查：
　㈠本件執行傳票命令備註欄記載「歷年4犯酒駕，第1次酒駕亦
    曾發生事故，仍無法記取教訓，不得易科罰金。台端如對審
    核結果不服，請於應到日期前檢具相關資料向本署承辦股陳
    述意見。」，蘇宏源收受上開傳票立即具狀陳述意見希望能
    易科罰金，經檢察官審核後仍認不得易科，並以111年度執
    聲他字第1079號發函予蘇宏源，業經本院調閱橋頭地檢111
    年度執字第4138號案卷（含111年度執聲他字第1079號卷）
    核認屬實，足認檢察官程序上業已賦予受刑人表示意見之機
    會，且受刑人表示意見後經檢察官再度審核仍維持不得易科
    處分，是檢察官執行指揮並無程序不當之處。
　㈡檢察官駁回理由（見111年度執聲他字第1079號卷內附件）所
    述受刑人職業及家庭因素不應納入應否易科罰金考量因素（
    即受刑人是否因入監執行而失業、受刑人家裡有無成員過世
    或罹患重病需要人照顧等），固屬的論。然蘇宏源酒後駕車
    前3犯時間為98、99年間，距本案第4犯（111年6月間）已相
    隔超過10年，足認其已有相當期間循規蹈矩而未再犯酒後駕
    車罪；另蘇宏源98年第1犯及本案第4犯固均肇事，然第1犯
    係因不勝酒力而未注意車前狀況肇事，而本案被告單純停等
    紅燈遭他人擦撞而無肇事因素，兩者情況顯不相同；另蘇宏
    源於本案酒側值僅略高於刑責標準之每公升0.30毫克，亦比
    前3次酒駕酒側值為低，以上均為卷內業已存在事證，然檢
    察官駁回理由並未述明應係漏未列入審酌因素所致，是本案
    既有上開對蘇宏源有利事證，其他相同條件之案件檢察官是
    否均不得易科罰金（平等原則），亦未見檢察官說明，是本
    案准許蘇宏源易科罰金是否確有難收矯正之效或難以維持法
    秩序者而有發監執行必要，尚有斟酌餘地，故本件執行命令
    既有上開裁量怠惰之情，應由本院將不准蘇宏源易科罰金及
    易服社會勞動之執行命令予以撤銷。
　㈢又上開執行命令既經撤銷，則受刑人宣告刑之執行是否得准
    予易科罰金、易服社會勞動，有無執行顯有困難，或不執行
    該應執行刑，即難收矯正之效或難以維持法秩序情形，仍應
    由檢察官依正當法律程序就上開漏未審酌因素加以列入考量
    ，一併審酌蘇宏源所提上開酒精戒癮治療資料（檢察官駁回
    後聲明異議時始提出，無從列入本案是否撤銷執行命令考量
    因素），本其裁量權限，另為適法、妥當之處分。
五、據上論結，應依刑事訴訟法第486條，裁定如主文。
中　　華　　民　　國　　111 　年　　12　　月　　7 　　日
                  刑事第四庭    法　官  黃英彥
以上正本證明與原本無異。
如不服本裁定，應於收受送達後5 日內向本院提出抗告狀。
中　　華　　民　　國　　111 　年　　12　　月　　9 　　日
　　　　　　　　　　　　　　　　書記官　陳俊亦